臺灣新北地方法院民事判決
                                     110年度簡上字第67號
上  訴  人  李素珍  

被上訴人    鄭東原  

訴訟代理人  李梅    
            鄭景謙  
上列當事人間請求修復漏水等事件，上訴人對於民國109 年12月
21日本院板橋簡易庭109 年度板建簡字第8 號第一審判決提起上
訴，本院於民國110 年11月15日言詞辯論終結，判決如下：
    主  文
上訴駁回。
第二審訴訟費用由上訴人負擔。
    事實及理由
一、被上訴人於原審起訴主張：上訴人所有門牌號碼新北市○○區
    ○○路0 段000 巷00號3 樓（下稱3 樓房屋），其正上方為上
    訴人所有門牌號碼新北市○○區○○路0 段000 巷00號4 樓（下
    稱4 樓房屋），上訴人並未居住於此，4 樓房屋地板時常積
    水、漏水，而滲至3 樓房屋天花板，致使3 樓房屋天花板發
    生漏水情形受有損害，爰依民法第184 條第1 項、第767 條
    、公寓大廈管理條例第10條規定，請求上訴人應依新北市土
    木技師公會鑑定報告書（下稱系爭鑑定報告）所載修復方法
    、項目及費用，將4 樓房屋修復至不漏水之狀態，並賠償被
    上訴人3 樓房屋修繕費用新臺幣（下同）27萬422元等語。
二、上訴人則以：上訴人並未實際居住4 樓房屋，曾欲前往查看
    ，然因其他住戶將1 樓大門換鎖，致上訴人無法進入4 樓房
    屋查看或修繕，且其他住戶未經上訴人允許，自行將廢棄物
    堆置於4 樓房屋製造髒亂，加速4 樓房屋損壞，上訴人未修
    繕系爭房屋顯非可歸責於上訴人。又依系爭鑑定報告可知4
    樓房屋天花板亦有漏水，4 樓房屋天花板漏水肇因於頂樓防
    水瑕疵，該頂樓屬於大樓共用部分，全體共有人怠於修繕頂
    樓平台致使4 樓天花板漏水，並自4 樓房屋地板向下滲漏至
    3 樓房屋天花板，3 樓房屋天花板漏水並非僅與上訴人有關
    。另鑑定方法不應該是在4 樓房屋地板放水，頂樓漏水與4
    樓房屋地板漏水下去係不同的，系爭鑑定報告並未考慮頂樓
    部分。上訴人業已僱工修繕頂樓平台，並未向其他住戶要求
    分擔該費用，故不同意要再賠償被上訴人修繕費用27萬422
    元等語，資為抗辯。
三、被上訴人於原審聲明：㈠上訴人應依系爭鑑定報告所載之修
    復方法、項目及費用，將上訴人所有4 樓房屋修復至不漏水
    之狀態。㈡上訴人應給付被上訴人27萬422 元，及自起訴狀
    繕本送達翌日起至清償日止，按週年利率5%計算之利息。原
    審為被上訴人全部勝訴之判決，上訴人不服提起上訴，並為
    上訴聲明：㈠原判決廢棄。㈡被上訴人於第一審之訴駁回。被
    上訴人則於本院聲明：上訴駁回。
四、本院之判斷：被上訴人主張其所有3 樓房屋天花板漏水係因
    上訴人所有4樓房屋漏水所致，上訴人應依系爭鑑定報告修
    復4 樓房屋至不漏水之狀態，並給付3 樓房屋修繕費用27萬
    422 元等語，上訴人固未否認3 樓房屋有漏水並受有損壞之
    情形，然就其應否依系爭鑑定報告修復4 樓及賠償被上訴人
    3 樓房屋修繕費用，則以前揭情詞置辯。是本件兩造爭執所
    在厥為：㈠3樓房屋漏水是否為4 樓房屋所導致？㈡被上訴人
    得否請求上訴人修復4 樓房屋，以及賠償3 樓房屋修復費用
    ？經查：
  ㈠3樓房屋漏水原因部分：
  ⒈被上訴人主張其所有3 樓房屋天花板漏水，乃因上訴人疏於
    修繕其所有4 樓房屋，4 樓房屋地板時常積水、漏水，而滲
    透至3 樓天花板等語，業據其於原審提出3 樓房屋天花板損
    壞照片、4 樓房屋內部照片等件為佐（見原審卷第63頁至第
    67頁），可知3 、4 樓房屋均有漏水現象，且4 樓房屋已為
    無人居住狀態。又經原審囑託新北市土木技師公會就3 樓房
    屋漏水原因為鑑定，其鑑定結果略以：3 樓房屋漏水原因經
    積水測試結果為4 樓房屋地板喪失防水功能所致，4 樓房屋
    門窗失修致風雨稍大可經窗戶缺口進入屋內，4 樓房屋頂板
    混凝土嚴重剝落、裂縫、鋼筋鏽蝕、生長青苔、碳酸鈣沈積
    等，可推斷該頂板發生經常性漏水所致，故3 樓房屋係因4
    樓房屋相關設施疏於修繕所導致等情，有系爭鑑定報告可稽
    （見外放鑑定報告第4 頁）。上訴人於原審對系爭鑑定報告
    之結果並無意見，並表示已請人前去清理等語（見原審卷第
    162 頁），於本院時亦稱會處理4 樓房屋等語（見本院卷第
    72頁），堪認上訴人亦承認4 樓房屋長年無人居住而有修繕
    之必要，故4 樓房屋有天花板經常性漏水、地板防水功能喪
    失之情形，導致4 樓房屋漏水滲漏至3 樓房屋天花板，上訴
    人疏於修繕4 樓房屋為被上訴人3 樓房屋天花板漏水損壞發
    生之原因，應屬明確。
  ⒉上訴人雖主張因1 樓大門遭其他住戶換鎖，其無法回到4 樓
    房屋查看，且4 樓房屋遭其他住戶棄置廢棄物，加速4 樓房
    屋損壞，4 樓房屋疏於修繕非可歸責於上訴人云云。惟倘若
    上訴人乃經常性返回4 樓房屋查看，其他住戶理應與上訴人
    有相當之熟悉度，上訴人殊無就1 樓大門換鎖一事竟毫無所
    悉，且無從透過其他住戶開啟1 樓大門，故上訴人長年未返
    回4 樓房屋查看修繕，是否與1 樓大門換鎖有因果關係存在
    ，實非無疑。況上訴人縱有因1 樓大門換鎖而無法進入之情
    形，亦可透過鄰、里長或地方派出所員警協助處理，上訴人
    卻怠於作為，而不再返回4 樓房屋查看，仍難認4 樓房屋長
    年失修非可歸責於上訴人所致。又4 樓房屋內雖有擺放櫥櫃
    等家具（見系爭鑑定報告第36頁），然此為其他住戶任意堆
    置乙節，並未見上訴人舉證證明，而其餘放置於地板上之臉
    盆、油漆桶，被上訴人雖坦承為其所擺放，然其稱係為承接
    4 樓天花板之漏水，且該等日常物品亦無可能導致4 樓房屋
    損壞，故上訴人前開主張，應無可採。
  ⒊又上訴人主張因為頂樓漏水才導致3 樓房屋漏水，頂樓為全
    體住戶共有，被上訴人應先處理頂樓漏水問題，再跟上訴人
    收取分擔費用云云。然上訴人所有4 樓房屋天花板雖因經常
    性漏水而受有損壞，惟4 樓房屋地板亦有喪失防水功能之情
    形，若非上訴人疏於修復4 樓房屋地板防水功能，亦不會導
    致4 樓房屋天花板之漏水向下滲透至3 樓房屋天花板，故3
    樓房屋天花板因漏水導致損壞，與上訴人疏未修繕4 樓房屋
    仍有相當因果關係存在。至於頂樓雖係全體住戶共有，並共
    負修繕之責，然該部分修繕應如何進行仍需由全體住戶議決
    後方可為之，並非被上訴人可逕自決定，自無從以此認3 樓
    房屋漏水乃被上訴人未先予修復頂樓漏水問題所致，上訴人
    前開主張，仍無可採。至於上訴人雖稱鑑定時不應於4 樓地
    板放水云云，然上訴人就此鑑定方法與常規有何不符，並未
    舉證以實其說，其單純否認，自無可採。
  ㈡被上訴人請求修復漏水及賠償修復費用部分：
  ⒈按因故意或過失，不法侵害他人之權利者，負損害賠償責任
    ；負損害賠償責任者，除法律另有規定或契約另有訂定外，
    應回復他方損害發生前之原狀；第1 項情形，債權人得請求
    支付回復原狀所必要之費用，以代回復原狀，民法第184 條
    第1 項前段、第213 條定有明文。被上訴人所有3 樓房屋天
    花板漏水係因上訴人疏於修繕4 樓房屋所致，則被上訴人之
    3 樓房屋天花板遭上訴人過失侵害，被上訴人請求上訴人修
    復4 樓房屋致不漏水之狀態，及賠償3 樓房屋修復費用，自
    屬有據。又3 、4 樓房屋之修復方法、項目及費用，已經原
    審囑託新北市土木技師公會鑑定如原審判決附表所示（見外
    放鑑定報告第55頁至第58頁），故被上訴人請求上訴人依系
    爭鑑定報告所示修復方法、項目及費用將4 樓房屋修復至不
    漏水之狀態，及賠償3 樓房屋修復費用27萬422 元，均屬有
    據。
  ⒉上訴人雖主張其已僱工修復頂樓且負擔全部費用，不向其他
    住戶請求分擔，不能同意再賠償被上訴人3 樓房屋修復費用
    云云。然頂樓修復與4 樓房屋之修復方法、項目不同，上訴
    人縱將頂樓修復，仍應修復其所有4 樓房屋至不漏水狀態，
    3 樓房屋天花板方可不再漏水。又3 樓房屋天花板漏水所生
    損壞，亦不因頂樓修復即可回復至未損壞狀態，上訴人自仍
    應賠償3 樓房屋之修復費用，始負其損害賠償回復原狀之責
    ，故上訴人前開主張，委無可採。
五、綜上所述，被上訴人所有3 樓房屋漏水乃因上訴人4 樓房屋
    疏未修繕所致，上訴人應將4 樓房屋修復及賠償被上訴人3
    樓房屋修復費用。從而，被上訴人請求上訴人依系爭鑑定報
    告所示修復方法、項目及費用將4 樓房屋修復至不再漏水之
    狀態，及給付被上訴人3 樓房屋修復費用27萬442 元與法定
    遲延利息，為有理由，應予准許。原審為上訴人敗訴之判決
    ，於法並無不合。上訴人指摘原判決不當，求予廢棄改判，
    為無理由，應駁回其上訴。
六、兩造其餘之攻擊或防禦方法及未經援用之證據，經本院斟酌
    後，認為均不足以影響本判決之結果，自無逐一詳予論駁之
    必要，併此敘明。
七、據上論結，本件上訴為無理由，依民事訴訟法第436 條之1
    第3 項、第463 條、第449 條第1 項、第78條，判決如主文
    。
中　　華　　民　　國　110 　　年　　12　　月　　13　　日
                  民事第四庭  審判長法　官 張筱琪

                                    法  官 林琮欽

                                    法  官 莊佩頴
以上正本係照原本作成
本判決不得上訴
中　　華　　民　　國　110 　　年　　12　　月　　13　　日
                            書記官　李瑞芝